【裁判字號】    99,抗,172
【裁判日期】    990426
【裁判案由】    返還投資款等
【裁判全文】
臺灣高等法院臺中分院民事裁定  99年度抗字第172號
抗  告  人    卯○○
              乙○○
              辰○○○
              寅○○
              丑○○
              辛○○
              庚○○
              己  ○
              丙○○
              未○○○
              甲○○
              申○○
              午○○
              巳○○○
              癸○○
相  對  人    丁○○
              子○○
              戊○○
              壬○○
上列抗告人因與寶珍鑽寶石股份有限公司台中分公司間返還投資
款等事件，對於中華民國99年2月8日臺灣臺中地方法院98年度重
訴字第366號駁回追加之訴之裁定提起抗告，本院裁定如下：
    主  文
抗告駁回。
抗告訴訟費用由抗告人負擔。
    理  由
一、本件抗告人於原審以寶珍鑽寶石股份有限公司臺中分公司（
    下稱寶珍鑽公司臺中分公司）為被告，請求該公司賠償損害
    ，嗣於第4次期日言詞辯論將終竣時，未得原起訴之被告即
    寶珍鑽公司臺中分公司之同意，追加相對人丁○○、子○○
    、戊○○、壬○○4人（下稱丁○○等4人）為被告，主張相
    對人丁○○等4人應與被告寶珍鑽公司臺中分公司負連帶給
    付之責任，經原法院裁定駁回抗告人追加之訴。
二、抗告意旨略以：抗告人等所追加被告丁○○、子○○、壬○
    ○等人均因同案違反銀行法，均為公司之受僱人且分工事證
    明確，業遭受刑事判刑，而相對人丁○○等4人依98年1月22
    日高雄市政府經濟發展局高市府經二公字第09801500580號
    廢止函所載，廢止當時之股份有限公司變更登記表上均登記
    為被告寶珍鑽公司臺中分公司之董事或監察人，則依公司法
    第23條第2項、第28條第1項、218條、218之2條第2項規定，
    渠等均應負一定的法律賠償責任，故抗告人提起追加訴訟，
    顯係基於同一基礎事實，且相對人等人均明確為被告寶珍鑽
    公司臺中分公司負責人，無迨查證，故亦無延滯事實之情形
    ，著無庸議，追加相對人丁○○等4人為被告，自屬依法有
    據。再者，原審亦以被告公司係透過其代表人或受僱人於執
    行職務時，故意以背於善良風俗之犯罪方法，加損害於抗告
    人等，而判決被告公司應負損害賠償責任。另原審判決亦同
    時表示「寶珍鑽寶石股份有限公司業經98年1月22日，高雄
    市政府經濟發展局高市府經二公字第09801500580號廢止函
    所載，廢止當時，登記之董事丁○○、子○○、戊○○，．
    ．．原告既依公司登記事項以丁○○、子○○、戊○○等3
    人為廢止公司之法定代理人，即訴即無不合法之情形．．．
    。」，即同時已採認相對人丁○○、子○○、戊○○為公司
    負責人。是以，依上論述，相對人中除戊○○是否判刑尚無
    法確認外，其餘相對人依法均為被告公司之負責人，渠等又
    因共同參與違反銀行法之犯罪而判刑在案，自應連帶對抗告
    人等人負賠償責任。乃原裁定竟為不同之認定，實難以服人
    ，請求廢棄原裁定云云。
三、按「訴狀送達後，原告不得將原訴變更或追加他訴。但有下
    列各款情形之一者，不在此限：一被告同意者。二請求之基
    礎事實同一者。三擴張或減縮應受判決事項之聲明者。四因
    情事變更而以他項聲明代最初之聲明者。五該訴訟標的對於
    數人必須合一確定時，追加其原非當事人之人為當事人者。
    六訴訟進行中，於某法律關係之成立與否有爭執，而其裁判
    應以該法律關係為據，並求對於被告確定其法律關係之判決
    者。七不甚礙被告之防禦及訴訟之終結者。被告於訴之變更
    或追加無異議，而為本案之言詞辯論者，視為同意變更或追
    加。」，民事訴訟法第255條定有明文。又民事訴訟法第255
    條第1項第2款所稱之「請求之基礎事實同一」者，係指變更
    或追加之訴與原訴之主要爭點有其共同性，各請求利益之主
    張在社會生活上可認為同一或關連，而就原請求之訴訟及證
    據資料，於審理繼續進行在相當程度範圍內具有同一性或一
    體性，得期待於後請求之審理予以利用，俾先後兩請求在同
    一程序得加以解決，避免重複審理，進而統一解決紛爭者，
    故其適用範圍自應以訴之聲明或訴訟標的之變更或追加為限
    ，除同條項第5款外，不得擴及當事人之變更或追加，否則
    即無另在同條項第5款為特別規定之必要（最高法院92年度
    台抗字第394號、87年度台抗字第137號、89年度台抗字第54
    號裁定意旨參照）。經查：
  (一)抗告人主張本於民事訴訟法第255條第1項第2款「請求之基
    礎事實同一」為訴之追加，然依此事由為追加者僅限於訴之
    聲明或訴訟標的之追加，不得擴及當事人之追加。而抗告人
    係請求追加丁○○、子○○、戊○○及壬○○為被告，乃屬
    當事人之追加，亦無同條第5款追加之被告有合一確定之必
    要，依前開說明，自無民事訴訟法第1項第2款適用之餘地。
  (二)民事訴訟法第255條第1項所以限制原告於起訴後為訴之變更
    或追加者，旨在保護被告之利益及防止訴訟之延滯，如原告
    於訴狀送達後，將原訴變更或追加他訴，甚礙被告之防禦及
    訴訟之終結，依同條第1項第7款之規定，應不許原告變更或
    追加之。查抗告人起訴之原訴請求被告寶珍鑽公司臺中分公
    司負損害賠償責任，僅以主張該公司有代表權之人，或受僱
    人執行職務不法侵害他人之權利即為已足，至於何人為公司
    有代表權之人、何者為受僱人，及如何侵權行為之參與，對
    於被告寶珍鑽公司臺中分公司之責任並無影響；然於追加部
    分，抗告人主張相對人丁○○等4人應與被告寶珍鑽公司臺
    中分公司負連帶給付之責任，則抗告人須舉證證明相對人丁
    ○○等4人何者為公司有代表權之人，何者為公司之受僱人
    ，及如何參與共同侵權行為之實施（無相對人子○○之刑事
    判決），前後兩訴之請求之基礎事實顯不相同。且抗告人於
    原審第1、2、3次言詞辯論期日，均係就原聲明為辯論，乃
    至第4次期日言詞辯論將終竣時，始追加相對人丁○○等4人
    為被告，亦未得原起訴之被告同意，而相對人丁○○等4人
    為另行防禦準備，對本件訴訟之終結勢將有所延滯，有違民
    事訴訟法第255條第1項第7款規定。
  (三)從而，抗告人依民事訴訟法第255條第1項第2、7款之規定，
    追加相對人丁○○等4人為被告，請求相對人丁○○等4人應
    與被告寶珍鑽公司臺中分公司負連帶給付之責任，為不合法
    。原裁定駁回抗告人追加之訴，於法並無不合。抗告意旨仍
    執前詞，指摘原裁定不當，求為廢棄，非有理由，自應予駁
    回。
四、據上論結，本件抗告為無理由，依民事訴訟法第495條之1第
    1項、第449條第1項、第95條、第78條、第85條第1項前段，
    裁定如主文。
中    華    民    國    99    年    4     月    26    日
                民事第五庭    審判長法  官  童有德
                                    法  官  鄭金龍
                                    法  官  王重吉
以上正本係照原本作成。
再為抗告應以適用法規顯有錯誤為理由。
如提起再抗告者應於裁定送達後10日內向本院提出抗告理由狀（
須按照他造人數附具繕本）並繳納抗告裁判費新臺幣1,000元，
同時委任律師或具有律師資格之關係人為代理人。
                                    書記官  林玉惠
中    華    民    國    99    年    4     月    26    日
                                                      Ｓ

司法院資訊處製作；財團法人民間司法改革基金會備份。
